臺灣臺中地方法院刑事判決　　　　　　　100年度訴字第117號
公　訴　人　臺灣臺中地方法院檢察署檢察官
被　　　告　楊文憲
上列被告因偽造文書案件，經檢察官提起公訴（99年度偵字第
27734號），被告於準備程序中就被訴事實為有罪之陳述，受命
法官於聽取當事人之意見後，本院合議庭裁定改由受命法官獨任
進行簡式審判程序，判決如下：
    主      文
楊文憲犯行使偽造私文書罪，累犯，處有期徒刑參月，如易科罰
金，以新臺幣壹仟元折算壹日。如附表所示之偽造「劉清坤」署
押合計肆枚，均沒收。
    事實及理由
一、犯罪事實：
（一）楊文憲於民國94年間因違反毒品危害防制條例案件，經本
      院以94年度訴字第1852號判決判處有期徒刑10月確定，另
      因竊盜案件經本院以94年度沙簡字第284號判決判處有期
      徒刑6月確定，而上開2罪經本院以95年度聲字第1216號裁
      定定應執行有期徒刑1年2月確定，並於95年10月20日縮短
      刑期假釋出監，假釋期間付以保護管束，於95年11月2日
      期滿未經撤銷假釋，以已執行論。詎仍不知悔改，竟基於
      行使偽造私文書及使公務員登載不實之犯意，先向真實姓
      名年籍不詳之綽號「阿健」成年男子取得「劉清坤」之身
      分證、駕照及印章各1枚（均未扣案），復至昶信廢棄物
      清除有限公司（下稱昶信公司，址設臺中市○○區○○路
      一段53之14號），向該公司負責人陳金樂（已歿）購得車
      牌號碼FD-9362號自用小客車（該車牌原停用報停中，原
      登記車主為陳金樂之女陳佩瑩）後，未經劉清坤之同意或
      授權，盜用上開「劉清坤」之身分證、駕照及印章各1枚
      ，於98年11月10日將上開「劉清坤」之身分證、駕照及印
      章各1枚交予不知情之昶信公司人員涂惠如（業由檢察官
      另為不起訴處分），利用涂惠如於同日持上開「劉清坤」
      之身分證、駕照及印章各1枚前往交通部公路總局臺中區
      監理所，接續於如附表所示「汽（機）車過戶登記書」之
      「新車主名稱」欄，及如附表所示「汽（機）車各項異動
      登記書」、「汽車新領牌照登記書」之「車主名稱」欄各
      偽造「劉清坤」簽名1枚，並盜用上開「劉清坤」印章分
      別於前開文書上蓋用「劉清坤」印文各1枚，楊文憲亦在
      如附表所示「汽車新領牌照登記書」之背面偽造「劉清坤
      」簽名1枚，而偽造如附表所示「汽（機）車過戶登記書
      」、「汽（機）車各項異動登記書」、「汽車新領牌照登
      記書」之私文書，再由不知情之涂惠如於同日持之向交通
      部公路總局臺中區監理所申請辦理汽車過戶及領用新牌照
      而行使之，使不知情之承辦公務員將此不實之汽車過戶移
      轉事項登載於其所掌核之汽車過戶登記公文書上，及將此
      不實之汽車新領牌照事項登載於其所掌核之汽車車籍登記
      公文書上，並核發車牌號碼「5692-ZD」號牌照，足以生
      損害於劉清坤及公路監理機關對於汽車車籍管理之正確性
      。
（二）案經臺灣臺中地方法院檢察署檢察官自動檢舉偵查起訴。
二、程序方面：
（一）按除被告所犯為死刑、無期徒刑、最輕本刑為3年以上有
      期徒刑之罪或高等法院管轄第一審案件者外，於法院行準
      備程序進行中，被告先就被訴事實為有罪之陳述時，審判
      長得告知被告簡式審判程序之旨，並聽取當事人、代理人
      、辯護人及輔佐人之意見後，裁定進行簡式審判程序；且
      受命法官行準備程序，與法院或審判長有同一之權限；又
      簡式審判程序之證據調查，不受刑事訴訟法第159條第1項
      、第161條之2、第161條之3、第163條之1及第164條至第
      170條規定之限制，刑事訴訟法第273條之1第1項、第279
      條第2項前段、第273條之2分別定有明文。
（二）本件被告楊文憲所犯係死刑、無期徒刑、最輕本刑為3年
      以上有期徒刑以外之罪，其於準備程序就前揭被訴事實為
      有罪之陳述，本院認無不得或不宜改依簡式審判程序進行
      之處，爰依刑事訴訟法第273條之1第1項、第284條之1，
      裁定本件由受命法官獨任進行簡式審判程序，合先敘明。
三、認定犯罪事實所憑之證據及理由：
    訊之被告楊文憲於本院審理中對於上開犯行坦承不諱（見本
    院100年2月24日審判筆錄），核與證人陳佩瑩於警詢證述內
    容，及證人涂惠如於警詢及偵訊證述內容，均大致相符，並
    有證人劉清坤於偵查中所提出「交通違規陳述單及查詢單」
    、「補領國民身分證申請書」、診斷證明書等影本，及有汽
    車車籍查詢、汽車異動歷史查詢等影本，以及如附表所示私
    文書影本在卷可稽，足認被告上揭自白應與事實相符，應堪
    採信。從而，本件事證明確，被告所為上開犯行，堪予認定
    ，應依法論科。
四、所犯法條及刑之酌科：
（一）按「汽（機）車過戶登記書」、「汽（機）車各項異動登
      記書」、「汽車新領牌照登記書」均屬私文書，且監理機
      關承辦人員查對申請人繳驗證件齊全，為形式審查後，即
      應准予登記，是核被告所為，係犯刑法第216條、第210
      條之行使偽造私文書罪，及同法第214條之使公務員登載
      不實罪。按盜用他人之印章持以蓋用，當然產生該印章之
      印文，祇成立盜用印章罪，不應再論以盜用印文罪，亦非
      盜用印章行為為盜用印文行為所吸收（最高法院86年度臺
      上字第3295號判例意旨參照）。查被告偽造「劉清坤」簽
      名及盜用「劉清坤」印章，皆屬偽造私文書之階段行為，
      及其偽造如附表所示私文書後，復持以行使，則偽造之低
      度行為皆為行使之高度行為所吸收，均不另論罪。又被告
      利用不知情之代辦人員偽造「劉清坤」簽名及盜用「劉清
      坤」印章，偽造上開私文書，持以向公路監理機關辦理不
      實之汽車過戶及領用新牌照而行使之，使上開公務機關於
      所掌公文書上為不實之登記，係間接正犯。
（二）又按數行為於同時地或密切接近之時地實施，侵害同一之
      法益，各行為之獨立性極為薄弱，依一般社會健全觀念，
      在時間差距上，難以強行分開，在刑法評價上，以視為數
      個舉動之接續施行，合為包括之一行為予以評價，較為合
      理，即屬接續犯，為包括一罪（最高法院86年度臺上字第
      3295號判例意旨參照）。查被告利用不知情之代辦人員持
      如附表所示偽造私文書，於上開時、地向公路監理機關辦
      理不實之汽車過戶及領用新牌照而行使之，使上開公務機
      關於所掌公文書上為不實之登記，其行使偽造私文書犯行
      及使公務員登載不實犯行，均係於同日密切接近之時間點
      接續實施，侵害同一之法益，各行為之獨立性極為薄弱，
      依一般社會健全觀念，在時間差距上，難以強行分開，在
      刑法評價上，以視為數個舉動之接續施行，合為包括之一
      行為予以評價，較為合理，是其所犯行使偽造私文書罪及
      使公務員登載不實罪，各屬接續犯，而為包括之一罪。
（三）另按刑法廢除牽連犯之規定後，對於前以牽連犯予以處理
      之案例，依立法理由之說明，在適用上，得視其具體情形
      ，分別論以想像競合犯或數罪併罰，予以處斷。是原經評
      價為牽連犯之案件，如其二行為間具有行為局部之同一性
      ，或其行為著手實行階段可認為同一者，得認與一行為觸
      犯數罪名之要件相侔，而改評價為想像競合犯。至於不可
      認為一行為者，若依實質競合予以併罰，不無刑罰過度評
      價，依社會通念，並不符合刑罰公平原則，當亦難以一行
      為一罪論處。於此，倘所發生之數個犯罪行為，在犯罪之
      性質上，或依吾人日常生活經驗之見解上，其前後行為，
      在形態上雖屬分別獨立，但從同一法益之侵害性而言，因
      具一定程度之關連性，可認為一方吸收他方之犯罪行為，
      遂置他方於不論，較為適當，應可依吸收犯理論，認屬實
      質上一罪關係，而僅包括的論以一罪（參照最高法院96年
      度臺上字第4780號判決意旨）。查被告利用不知情之代辦
      人員接續持如附表所示偽造私文書，向公路監理機關辦理
      不實之汽車過戶及領用新牌照而行使之，使上開公務機關
      於所掌公文書上為不實之登記，其所犯行使偽造私文書罪
      及使公務員登載不實罪等2罪間，即有部分行為重合，係
      以一行為同時觸犯上開2罪，屬想像競合，應依刑法第55
      條前段規定，從一重行使偽造私文書罪處斷。
（四）查被告於94年間因違反毒品危害防制條例案件，經本院以
      94年度訴字第1852號判決判處有期徒刑10月確定，另因竊
      盜案件經本院以94年度沙簡字第284號判決判處有期徒刑6
      月確定，而上開2罪經本院以95年度聲字第1216號裁定定
      應執行有期徒刑1年2月確定，並於95年10月20日縮短刑期
      假釋出監，假釋期間付以保護管束，於95年11月2日期滿
      未經撤銷假釋，以已執行論等情，有臺灣高等法院被告前
      案紀錄表、臺灣臺中地方法院檢察署刑案資料查註紀錄表
      各1份附本院卷、偵查卷內可憑，則被告於有期徒刑執行
      完畢後5年內，故意再犯本件有期徒刑以上之罪，依刑法
      第47條第1項之規定，為累犯，應加重其刑。
（五）爰審酌被告之犯罪動機、目的、手段，及冒用被害人劉清
      坤名義申辦汽車過戶及領用新牌照，對被害人劉清坤造成
      極大不便利，並影響公路監理機關對於汽車車籍管理之正
      確性，且犯後坦承犯行，態度良好等一切情狀，而量處如
      主文所示之刑，並諭知易科罰金之折算標準。
（六）如附表所示私文書雖因均已交付交通部公路總局臺中區監
      理所收執，而非屬被告所有，惟其上偽造「劉清坤」之簽
      名合計4枚（詳如附表所示），不問屬於被告與否，均應
      依刑法第219條規定宣告沒收。至被告盜用「劉清坤」印
      章，蓋用於如附表所示私文書上「劉清坤」印文，並非偽
      造印章之印文，自不得依刑法第219條之規定宣告沒收（
      最高法院48年度臺上字第113號判例意旨參照），併予敘
      明。
據上論斷，應依刑事訴訟法第273條之1第1項、第299條第1項前
段，刑法第216條、第210條、第214條、第55條前段、第47條第1
項、第41條第1項前段、第219條，刑法施行法第1條之1第1項、
第2項前段，判決如主文。
本案經檢察官謝志遠到庭執行職務。
中    華    民    國   100    年    3     月    8     日
                  刑事第五庭  法  官  賴秀雯
以上正本與原本無異。
如不服本判決應於收受送達後10日內向本院提出上訴書狀，並應
敘述具體理由；其未敘述上訴理由者，應於上訴期間屆滿後20日
內向本院補提理由書（均須按他造當事人之人數附繕本）「切勿
逕送上級法院」。
告訴人或被害人如對於本判決不服者，應具備理由請求檢察官上
訴，其上訴期間之計算係以檢察官收受判決正本之日期為準。
                              書記官  江美琪
中    華    民    國   100    年    3     月    8     日
附表
┌───┬─────┬────────────────┬────┐
│ 編號 │ 文書名稱 │   偽 造 簽 名 及 印 文 數 量   │備    註│
├───┼─────┼────────────────┼────┤
│  一  │汽（機）車│於「新車主名稱」欄偽造「劉清坤」│見臺中縣│
│      │過戶登記書│簽名壹枚。                      │警察局烏│
│      │          │                                │日分局中│
│      │          │                                │縣烏警偵│
│      │          │                                │字第0990│
│      │          │                                │024183號│
│      │          │                                │刑案偵查│
│      │          │                                │卷第20頁│
│      │          │                                │        │
│      │          │                                │        │
├───┼─────┼────────────────┼────┤
│  二  │汽（機）車│於「車主名稱」欄偽造「劉清坤」簽│見上開警│
│      │各項異動  │名壹枚。                        │卷第21頁│
│      │登記書    │                                │        │
│      │          │                                │        │
│      │          │                                │        │
│      │          │                                │        │
├───┼─────┼────────────────┼────┤
│  三  │汽車新領牌│於正面「車主名稱」欄偽造「劉清坤│見上開警│
│      │照登記書  │」簽名壹枚，及於背面偽造「劉清坤│卷第22至│
│      │          │」簽名壹枚。                    │23頁    │
│      │          │                                │        │
├───┴─────┼────────────────┴────┤
│   合       計    │偽造「劉清坤」簽名肆枚                    │
│                  │                                          │
└─────────┴─────────────────────┘
附錄論罪科刑法條全文：
一、中華民國刑法第210條
    偽造、變造私文書，足以生損害於公眾或他人者，處5年以
    下有期徒刑。
二、中華民國刑法第214條
    明知為不實之事項，而使公務員登載於職務上所掌之公文書
    ，足以生損害於公眾或他人者，處3年以下有期徒刑、拘役
    或5百元以下罰金。
三、中華民國刑法第216條
    行使第 210 條至第 215 條之文書者，依偽造、變造文書或
    登載不實事項或使登載不實事項之規定處斷。